【裁判字號】    97,勞訴,43
【裁判日期】    971016
【裁判案由】    給付退休金
【裁判全文】
臺灣板橋地方法院民事判決              97年度勞訴字第43號
原      告  甲○○
                        20號.
訴訟代理人  乙○○
被      告  融運有限公司
法定代理人  丙○○
訴訟代理人  簡炎申律師
            林光彥律師
上列當事人間請求給付退休金事件，經本院於民國97年10月2 日
言詞辯論終結，判決如下：
    主    文
被告應給付原告新臺幣壹佰壹拾壹萬捌仟元，及自民國九十七年
五月十一日起至清償日止，按年息百分之五計算之利息。
訴訟費用新臺幣壹萬伍仟伍佰伍拾元由被告負擔。
本判決於原告以新台幣參拾柒萬元供擔保後，得假執行。但被告
於執行程序前，得以新臺幣壹佰壹拾壹萬捌仟元為原告供擔保，
得免為假執行。
    事實及理由
甲、程序事項：
    按訴狀送達後，原告不得將原訴變更或追加他訴，但擴張或
    減縮應受判決事項之聲明者，不在此限，民事訴訟法第255
    條第1 項第3 款定有明文：查原告原起訴請求被告應給付原
    告新臺幣（下同）1,462,000 元，及自起訴狀繕本送達被告
    翌日起至清償日止之法定遲延利息。嗣於本院民國97年10月
    2 日之審理中減縮訴之聲明如主文第1 項所示（分見本院97
    年度重勞調字第21號卷第2 頁、本院97年度勞訴字第43號卷
    (二)第19頁），屬於減縮應受判決事項之聲明，參酌上開說明
    ，應予准許。
乙、實體事項：
一、原告起訴主張：
  (一)原告（35年6 月16日生）自78年1 月9 日起，任職於被告公
    司，其間曾於84年1 月1 日離職，嗣於同年3 月15日又再任
    職，至97年1 月8 日止，原告因已於被告公司任職19年且逾
    55歲，原告曾在被告公司之所在地多次口頭向公司之負責人
    丙○○表示要辦理退休離職，丙○○即要求原告至公司辦理
    手續，嗣經原告於同年月10日電話聯絡後，被告公司初則表
    示尚須幾日時間，要求原告他日辦理，原告不疑有他，過數
    日後，被告公司竟以原告無故連續曠職三日解雇原告。縱然
    原告是否曾自請退休有所疑義，然原告上開退休金之屬既得
    權，亦即不因被告公司事後藉故解雇而受影響，原告亦得以
    本訴狀再次通知被告公司自請退休之意思表示。
  (二)以原告自84年3 月15日起再任職於被告公司，至97年1 月8
    日止，共計服務於被告公司13年，而原告於退休前6 各月內
    每月具領43,000元，故原告得請求之退休金額為1,118,000
    元（計算式：[ （43,000*13*2）=1,118,00 0]） ，及自起
    訴狀繕本送達被告公司翌日即97年5 月11日起至清償日止，
    按年息5 ％計算之法定遲延利息，爰依勞動基準法第55條之
    規定提起本件訴訟，並聲明如主文第1 項所示；願供擔保請
    准宣告假執行。
二、被告則以原告從未提出退休之申請，且原告於97年1 月8 日
    中午無故離開工作崗位後，即不再至被告公司上班，至同年
    月11日止，已繼續曠職三日，被告爰於同年月14日依勞動基
    準法第12條第1 項第6 款寄發存證信函為終止兩造間勞動契
    約之意思表示。是以，兩造間勞動契約既已終止，原告於勞
    動契約終止後始提出申請退休金之給付，而自請退休金之權
    利，性質上亦為一種終止勞動契約之意思表示。兩造之勞動
    契約既因原告無故曠職三日而終止不復存在，原告又請求給
    付退休金，無異使勞動契約消滅二次，實與法不合等語置辯
    ，並聲明駁回原告之訴；如受不利益之判決，願供擔保免為
    假執行。
三、本件依民事訴訟法第270 條之1 第1 項第3 款、第271 條之
    1 規定，整理並協議簡化爭點及不爭執事項後，兩造同意就
    本院於97年8 月5 日、同年10月2 日辯論程序中，兩造協議
    簡化之爭點為主張及辯論，依同法第270 條之1 第3 項之規
    定，本院僅須就兩造協議簡化之爭點為審究（本院97年度勞
    訴字第43號卷(一)第36頁、卷(二)18）。兩造所不爭執之事項如
    下：
  (一)原告自78年1 月9 日起受僱於被告擔任油壓技工之工作，至
    97年1 月8 日止勞保投保年資為19年，原告提出之勞工保險
    投保資料表為真正，然原告曾於84年1 月1 日離職，嗣於同
    年3 月15日再次到被告公司任職，基於中斷不連續，原告在
    被告公司之年資以13年計算。
  (二)原告於97年1 月8 日前6 個月之每月工資均為43,000元，被
    告提出之薪資表影本為真正。
  (三)原告自97年1月8日下午起未至被告公司上班。
  (四)被告97年1 月14日蘆洲光華路郵局第10號存證信函經原告收
    受，該存證信函形式上為真正。
四、本件爭點及法院之判斷：
  (一)原告是否無故曠職三日？
  1.當事人主張有利於己之事實者，就其事實有舉證之責任。但
    法律別有規定，或依其情形顯失公平者，不在此限，民事訴
    訟法第277 條定有明文。是以，主張原告無故連續曠職三日
    之有利於之己之事實，應有被告負舉證責任。
  2.被告公司辯稱原告亦不否認於97年1 月8 日下午起未至被告
    公司上班之事實，且被告業已發存證信函終止兩造間之雇傭
    契約，其舉證責任已盡等語。惟查，原告係35年6 月16 日
    生，於53年6 月26日起即受雇於訴外人五合興機器廠股份有
    限公司，有原告之勞工保險被保險人投保資料表在卷可稽（
    見本院97年度重勞調字第21號卷第5 頁），屆至97年1 月8
    日止，早已符合退休之年紀，衡情對於勞工之退休金之請領
    ，應有一定之注意與認識。再者，一般勞動契約關係，勞工
    向雇主表示退休之意，基於渠等之和諧關係，勞工甚少會以
    書面提出申請，而保留書面證據。參酌原告提出於97年1 月
    10日以後曾多次與被告公司聯絡之電話通聯紀錄以觀（見本
    院97年度勞訴字第43號卷(二)20-21 頁），應係對於退休金一
    事有所商談，否則被告公司對於原告未上班之事，置之不理
    ，甚且於97年1 月14日即以連續無故曠職三日為由寄發存證
    信函表示終止兩造間之勞動契約。是以，被告上開所辯並不
    足取。
  (二)縱然原告係無故曠職三日屬實，是否即喪失本件之請求權？
  1.按勞動基準法第12條或第15條規定終止勞動契約者，或定期
    勞動契約期滿離職者，勞工不得向雇主請求加發預告期間工
    資、資遣費，為勞動基準法第18條所明定，退休金並未包括
    在內，故雇主依勞動基準法第12條第1 項第6 款規定終止勞
    動契約時，勞工仍得向雇主請求給付退休金。又依退休金之
    經濟性格觀之，工資本質上係勞工提供勞動力之價值，退休
    金之性質為「延期後付」之工資，為勞工當然享有之既得權
    利，於勞工退休時支付，且不因勞工事後離職而消滅。退休
    金本質上係以勞工全部服務期間為計算標準所發給之後付工
    資，雇主自不得以懲戒解僱為由，剝奪勞工請求退休金之權
    利。再者，政府擬將退休金改採「個人儲蓄帳戶」，可攜帶
    式退休金制度，其目的係避免僱主因財務困難或其他因素致
    勞工請求給付困難，影響勞工既得權益，有最高法院92年度
    台上字第2152號裁判可參。
  2.是以，勞工一旦符合法定退休要件，即已取得自請退休並請
    求給付退休金之權利，此為其既得權利，不因雇主終止勞動
    契約而喪失，否則僱主即得藉故解僱已符合退休條件之勞工
    ，規避給付退休金之義務，殊非勞動基準法之立法本旨。被
    告辯稱：原告雖符合自請退休條件，惟其於伊依法終止勞動
    契約後始為自請退休之意思表示，此自請退休終止契約意思
    表示不生效力，伊無給付退休金之義務云云，亦不足採。
五、綜上所述，原告既符合自請退休之要件，依前說明，其以訴
    狀繕本送達代自請退休之意思表示，並依勞動基準法第55條
    第1 項第1 款規定，請求被告給付1,118,000 元之退休金，
    及97年5 月11日起至清償日止，按年息5 ％計算之法定遲延
    利息，為有理由，應於准許。
六、兩造陳明願供擔保，聲請宣告假執行或免為假執行，經核原
    告勝訴部分，合於法律規定，爰分別酌定相當之擔保金額宣
    告之。
七、訴訟費用負擔之依據：民事訴訟法第78條。
中    華    民    國    97    年    10    月    16    日
                   民事第二庭    法  官  吳振富
以上正本係照原本作成
如對本判決上訴，須於判決送達後20日內向本院提出上訴狀
中    華    民    國    97    年    10    月    16    日
                                 書記官  李宏明


司法院資訊處製作；財團法人民間司法改革基金會備份。
